臺灣彰化地方法院刑事判決　　　　　　　　　　　　　九十三年度訴字第一三號
　　公　訴　人　臺灣彰化地方法院檢察署檢察官
　　被　　　告　乙○○
右列被告因違反毒品危害防制條例案件，經檢察官提起公訴（九十三年度毒偵字第一
七號），及移
左：
    主      文
乙○○連續施用第一級毒品，累犯，處有期徒刑玖月。扣案之海洛因貳包（淨重各為
零點壹陸公克及零點零壹公克）均沒收銷燬之；扣案之注射針筒壹支沒收。
    事      實
一、乙○○於民國八十六年間因違反肅清煙毒條例案件，經本院判處有期徒刑三年五
    月確定，嗣假釋出獄，至八十九年五月十七日保護管束期滿而執行完畢。其於九
    十年間又因施用毒品案件，經本院裁定移送觀察勒戒後，認有繼續施用毒品之傾
    向而續送強制戒治，嗣於九十年十一月二十六日停止戒治釋放，並交付保護管束
    至期滿而未經撤銷，視為戒治完畢，復由台灣彰化地方法院檢察署檢察官於九十
    一年七月五日，以九十一年度戒毒偵字第六三八號、第六三九號、第六四○號為
    不起訴處分確定。惟乙○○仍不知悔改，又基於施用第一級毒品之概括犯意，自
    九十二年六月中旬起至九十三年三月九日晚上七、八時止，在彰化縣大村鄉村○
    村○○○路九八巷六弄十七號之住處，以針筒注射之方式，連續施用第一級毒品
    海洛因多次，平均每日施用一次。嗣先於九十二年十二月二十三日十九時三十分
    許，在彰化縣大村鄉○○路○段與中正東路口為警查獲，並扣得乙○○所有之海
    洛因一包（淨重○‧一六公克）及其所有供施用毒品使用之注射針筒一支，復於
    同月二十五日十一時許，乙○○自行攜帶其所有之海洛因一包（淨重○‧○一公
    克）至彰化縣警察局員林派出所表示欲戒除毒癮，而為警查悉上情。
二、案經彰化縣警察局員林分局報請台灣彰化地方法院檢察署檢察官偵查起訴及移送
    併辦，再經本院裁定依簡式審判程序審理。
    理      由
一、訊據被告乙○○對於右揭事實，於本院審理中均坦承不諱，核與其二次到案後所
    採樣之尿液檢體經檢驗後均呈現「嗎啡類陽性反應」等情相互符合（按海洛因於
    人體代謝後呈現嗎啡類反應），此有彰化縣衛生局煙毒尿液檢驗成績書二份，及
    各該檢驗報告之姓名對照資料在卷可稽，另有注射針筒一支扣案可佐。又查獲之
    白色粉末二包經鑑定之結果確認皆為海洛因（淨重各為○‧一六公克及○‧○一
    公克），此亦有法務部調查局鑑定通知書二份在卷可參，均足證被告之自白與事
    實相符。另查：被告於九十年間因施用毒品案件，經本院裁定移送觀察勒戒後，
    認有繼續施用毒品之傾向而續送強制戒治，嗣於九十年十一月二十六日停止戒治
    釋放，並交付保護管束至期滿而未經撤銷，視為戒治完畢，續由台灣彰化地方法
    院檢察署檢察官於九十一年七月五日，以九十一年度戒毒偵字第六三八號、第六
    三九號、第六四○號為不起訴處分確定等情，有檢察署刑案資料查註紀錄表、台
    灣彰化地方法院法務部在監在押資料表，及前述不起訴處分書附卷可憑。綜上，
    本件事證明確，被告犯行堪以認定。
二、按毒品危害防制條例於九十二年六月六日經立法院修正通過後，已於同年七月九
    日經總統公布，並自公布後六個月即九十三年一月九日開始施行（參同條例第三
    十六條）。而依修正後該條例第三十五條第一項第三款之規定，對於九十三年一
    月九日修正施行前繫屬、而於修正施行後審理中之施用毒品案件，應由法院依修
    正後之規定處理之，且修正前之刑罰規定並無較有利於被告之情形，亦無援引同
    條第二項從輕原則之餘地。此乃針對本次毒品危害防制條例修正施行前後法律施
    用之特別規定，自應優先於刑法第二條第一項有關新舊法比較之一般規定而予適
    用。本件被告前因施用毒品案件，經強制戒治釋放及檢察官為不起訴處分確定後
    ，於五年內再度施用第一級毒品海洛因，核其所為，係犯修正後毒品危害防制條
    例第十條第一項之施用第一級毒品罪。被告為供自己施用之目的而持有上開毒品
    ，其於施用前持有海洛因之低度行為，應為施用之高度行為所吸收，不另論罪。
    至被告多次施用第一級毒品之犯行，時間緊接，犯罪構成要件相同，顯係基於概
    括之犯意反覆為之，為連續犯，應論以一罪並依法加重其刑。又被告於九十二年
    十二月二十三日為警獲後，雖於二日後（即同月二十五日）復自動到案自白犯行
    ，惟上述連續犯行之部分犯行既已先為警發覺，則其主動到案說明之行為即與刑
    法所定「自首」之要件不符，依法不得減輕其刑（起訴書依自首規定求處減刑，
    容有未洽）。另查：被告於八十六年間因違反肅清煙毒條例案件，經本院判處有
期徒刑三年五月確定，嗣假釋出獄，至八十九年五月十七日保護管束期滿而執行
    完畢等情，有台灣高等法院被告全國前案紀錄表在卷可參，其於有期徒刑執行完
    畢五年內，再犯本件有期徒刑以上之罪，為累犯，應依法遞加重其刑。爰審酌被
    告於早年有多次施用毒品之前案紀錄，又曾接受強制戒治，仍未能從中記取教訓
    ，深切體認毒品危害己身健康之鉅，而再度施用海洛因，足見被告自制能力尚有
    未足，而有接受相當期間監禁教化之必要，以促其及早矯正吸毒惡習；惟念及施
    用毒品固戕害個人健康至深，然就他人權益之侵害仍屬有限，及其犯罪目的、手
    段、犯罪後坦承犯行之態度等一切情狀，量處如主文所示之刑，以示懲儆。末查
    ：九十二年十二月二十五日查扣之海洛因一包（淨重○‧○一公克），係被告所
    有主動交給警方之毒品，應依法宣告沒收銷燬之；至同年十二月二十三日查獲之
    海洛因一包（淨重○‧一六公克）及注射針筒一支，雖被告於本院辯稱是警方在
    地上所拾得，不知為何人所有云云，惟查被告於警詢中坦承：「警方查獲之海洛
    因及針筒是我本人所有，針筒是作為施打毒品之用，我因為怕為警查獲，所以警
    方欲盤查我時便將該違禁物丟棄在地上」等語，衡以被告於本院坦承警員在其身
    旁拾獲上述物品時，並沒有其他人在現場等情，應認非其他人所偶然遺留，而以
    被告於警詢中所言者堪以採信，足信該查扣物品亦為被告所有，爰分別依法宣告
    該注射針筒一支沒收，及海洛因一包（淨重○‧一六公克）沒收銷燬之。
據上論斷，應依刑事訴訟法第二百七十三條之一第一項、第二百九十九條第一項前段
，九十三年一月九日修正施行後毒品危害防制條例第三十五條第一項第三款、第十條
第一項、第十八條第一項前段，刑法第十一條前段、第五十六條、第四十七條、第三
十八條第一項第二款，判決如主文。
本案經檢察官甲○○到庭執行職務。
中      華      民      國    九十三    年      三      月    二十四    日
                              台灣彰化地方法院刑事第三庭
                                        法      官  黃  玉  齡
右正本證明與原本無異。
如不服本判決，應於判決送達後十日內向本院提出上訴狀( 須附繕本 )。
                                        法院書記官  許  騰  云
中      華      民      國    九十三    年      三      月    二十四    日
附錄本案論罪科刑法條全文：
毒品危害防制條例第十條第一項
施用第一級毒品者，處六月以上五年以下有期徒刑。
